臺灣高等法院臺中分院刑事判決　　　　99年度上易字第1566號
上　訴　人
即　被　告　許世榮
上列上訴人因竊盜案件，不服臺灣臺中地方法院99年度易字第
2935號中華民國99年9月30日第一審判決（起訴案號：臺灣臺中
地方法院檢察署99年度偵字第19536號），提起上訴，本院判決
如下：
    主  文
原判決關於許世榮部分撤銷。
許世榮共同攜帶兇器、毀壞安全設備竊盜，處有期徒刑柒月。
    犯罪事實
一、許世榮與廖繼科（業經原審判處有期徒刑捌月確定）共同意
    圖為自己不法之所有，基於竊盜之犯意聯絡，於民國（下同
    ）99年5月26日20時許，由廖繼科持客觀上足供兇器使用之
    斜口鉗，破壞王泰傑位於南投縣埔里鎮溪南里溪南巷10-1號
    「高林農場原A區3」之鐵製圍籬之安全設備（毀損部分未據
    告訴）後，進入該園區內，再持該斜口鉗將該園區內之電纜
    線剪斷，而竊取該電纜線；許世榮則在負責在園區外把風，
    並將廖繼科剪斷之電纜線拉至園區外。得手後，由廖繼科持
    美工刀剝除該電纜線之外皮，並將該裸銅線出賣予位於臺中
    市之某家資源回收場，得款新臺幣（下同）1萬2000元，廖
    繼科交付其中3500元予許世榮，做為許世榮修車之費用，餘
    款則全歸廖繼科。
二、案經臺灣臺中地方法院檢察署檢察官自動檢舉偵查起訴。
    理    由
一、證據能力方面：
    按被告以外之人於審判外之陳述，雖不符刑事訴訟法第159
    條之1至之4之規定，而經當事人於審判程序同意作為證據，
    法院審酌該言詞陳述或書面陳述作成時之情況，認為適當者
    ，亦得為證據。刑事訴訟法第159條之5第1項定有明文。查
    本案檢察官所舉之供述證據，被告均同意作為證據，本院審
    酌該證據作成之情況，認均無不適當情事，依刑事訴訟法第
    159條之5第1項之規定，均有證據能力，合先敘明。
二、認定犯罪事實所憑之證據及理由：
    被告於警詢、偵訊、原審及本院審理時，對上開犯罪事實均
    坦承不諱，且共同被告廖繼科亦於警詢、偵訊、原審坦承上
    開犯行不諱，核與證人即被害人王泰傑於警詢之證述相符，
    並有現場照片五張在卷可稽，本件事證明確，被告犯行堪予
    認定。
三、論罪科刑之理由：
    (一)按刑法第321條第1項第2款所謂「其他安全設備」，指門
      扇、牆垣以外，依社會通常觀念足認為防盜之一切設備者
      ，即屬相當，而圍籬本係因防閑而設，自屬安全設備之一
      種，故核被告與廖繼科持足供兇器使用之斜口鉗毀壞鐵製
      圍籬後進入竊盜，顯係犯刑法第321條第1項第2、3款之攜
      帶兇器、毀壞安全設備竊盜罪。起訴書雖僅論及攜帶兇器
      竊盜之罪，惟其犯罪事實欄部分已有敘及，且僅屬犯罪加
      重條件之增加，不生變更起訴法條之問題，併此敘明。
    (二)被告與廖繼科2人間，就上開竊盜犯行，有犯意聯絡及行
      為分擔，為共同正犯。
    (三)原審判決認被告罪證明確予以論罪科刑，固非無見，惟原
      審判決於事實及理由欄均認被告與廖繼科共犯上開竊盜犯
      行，主文欄卻未載明「共同」字樣，顯有未洽，又被告所
      取得之3500元係廖繼科給予被告之修車費用，業據廖繼科
      於警詢證述明確（見警卷第4頁背面），核與被告於本院
      審理時自白情節相符（見本院審理卷第38頁背面），原審
      未予明白認定，復有未洽。
    (四)被告上訴意旨略以：被告合自首之要件，原審判決未予審
      酌，顯有違誤、且被告之犯罪所得較少，行為之可非難性
      也較低，原審卻僅量處低於另一共同被告一月之有期徒刑
      ，顯有不當，又被告父親已亡故，母親又生病，被告係家
      中主要經濟來源，因家中經濟困頓，始為本件犯行，請依
      刑法第59條之規定減刑等語，惟查：、按刑法第六十二
      條所定自首減刑，係以對於未發覺之犯罪，在有偵查犯罪
      職權之公務員知悉犯罪事實及犯人之前，向職司犯罪偵查
      之公務員坦承犯行，並接受法院之裁判而言。苟職司犯罪
      偵查之公務員已知悉犯罪事實及犯罪嫌疑人後，犯罪嫌疑
      人始向之坦承犯行者，為自白，而非自首。而所謂發覺，
      不以有偵查犯罪之機關或人員確知其人犯罪無誤為必要，
      僅須有確切之根據得為合理之可疑者，亦屬發覺（最高法
      院97年度台上字第5969號判決要旨參照）。經查，證人即
      本件承辦員警鄭文雄於本院審理時到庭證稱：「當初我們
      是偵辦被告涉嫌的毒品案件，我們在被告家中查扣到電纜
      線的外皮，我們問被告電纜線的來源為何，被告說是廖繼
      科和他一起去竊取的。（問：他們竊取的部分是否為電纜
      線的外皮？）被告是竊取電纜線，把外皮撥下後將裡面的
      電線拿去賣，所以家中只剩電纜線外皮。（問：在被告跟
      你們說他竊取電纜線的犯行時，你們是否事先之情？）我
      們之前因為毒品案有對被告實施通訊監察，當中聽到他跟
      廖繼科在電話中有提到要去偷電纜線。他們用台語說電線
      偷到後要快點剪一剪。（庭呈相關通訊監察譯文，影本附
      卷）（問：詳細的時間為何？）聽到他們討論處理電纜線
      的日期是99年5月26日。」等語（見本院卷第38頁），且
      有通訊監察譯文一份在卷可稽（見本院卷第42頁至第43頁
      ），本件警方對於被告及同案共犯廖繼科確有本件加重竊
      盜罪之犯行，在執行搜索前即已知悉被告與廖繼科上開竊
      盜犯嫌，嗣再於其住處查獲電纜線之外皮，依上開最高法
      院判決要旨所示，本件被告於具有偵查犯罪職權之警方已
      知悉被告竊盜經查獲後坦承本件犯行，應屬自白而非自首
      。被告以其符合自首之要件提起上訴，應無理由。、又
      按刑罰之量定，係屬法院自由裁量之職權行使，應審酌刑
      法第57條所列各款事由及一切情狀，為酌量輕重之標準，
      並非漫無限制；量刑輕重係屬事實審法院得依職權自由裁
      量之事項，苟已斟酌刑法第57條各款所列情狀而未逾越法
      定刑度，不得遽指為違法；且在同一犯罪事實與情節，如
      別無其他加重或減輕之原因，下級審量定之刑，亦無過重
      或失輕之不當情形，則上級審法院對下級審法院之職權行
      使，原則上應予尊重（最高法院72年臺上字第6696號、75
      年臺上字第7033號判例及85年度臺上字第2446號判決意旨
      參照）。本件被告所犯刑法第321條第1項第2、3款加重竊
      盜罪之法定最低本刑為有期徒刑6月，原審審酌被告身強
      體健，竟不思正途賺取所需，暨其犯罪之動機、目的、手
      段、對被害人造成之損害甚大，惟本案係因警察於本件被
      告住處查獲電纜線外皮後，經被告主動帶同警察至行竊地
      點，且被告犯罪後已坦承全部犯行等一切情狀，而量處被
      告有期徒刑7月，已屬較低之刑度，足見原審已詳予斟酌
      各方面情狀，而為適當之量處，難認有何不當之處，亦符
      合「罰當其罪」之原則，並無輕重失衡之情形，從而被告
      執上開理由指摘原審判決量刑不當，亦非有理由。、又
      刑法第59條規定犯罪情狀可憫恕者，得酌量減輕其刑，固
      為法院依法得自由裁量之事項，然非漫無限制，必須犯罪
      另有特殊之原因與環境，在客觀上足以引起一般同情，認
      為即予宣告法定低度刑期尤嫌過重者，始有其適用。（最
      高法院88年度台上字第6683號判決參照），被告家中經濟
      狀況困頓果若為真，固值同情，但核其犯罪情狀並無特殊
      之原因與環境，在客觀上足以引起一般同情，且被告所得
      之贓款亦用於修車，業據本院認定如上，均無刑法第59條
      規定適用之餘地，從而被告本部分之上訴，亦無理由。
    (五)惟原審判決既有上開可議之處，自應由本院將原審判決關
      於被告部分，予以撤銷改判。爰審酌被告身強體健，竟不
      思正途賺取所需，與廖繼科共同行竊盜，暨其犯罪之動機
      、目的、手段、對被害人造成之損害甚大，惟本案係因警
      察於被告住處查獲電纜線外皮後，經被告主動帶同警察至
      行竊地點，且被告犯罪後已坦承全部犯行等一切情狀，量
      處被告有期徒刑七月，以資儆懲。另作案使用之斜口鉗業
      經原審另案沒收，爰不另為沒收之諭知，附此敘明。
四、據上論斷，應依刑事訴訟法第369條第1項前段、第364條、
    第299條第1項前段、刑法第28條、第321條第1項第2款、第3
    款，判決如主文。
本案經檢察官吳經綸到庭執行職務。
中    華    民    國    100    年    1    月    6    日
            刑事第一庭    審判長法  官  李  璋  鵬
                                法  官  胡  森  田
                                法  官  胡  忠  文
以上正本證明與原本無異。
不得上訴。
                                書記官  廖  家  莉
中    華    民    國   100    年    1     月    6     日
附錄論罪科刑法條
刑法第321條第1項第2、3款
犯竊盜罪而有左列情形之一者，處6月以上、5年以下有期徒刑：
二、毀越門扇、牆垣或其他安全設備而犯之者。
三、攜帶兇器而犯之者。